臺灣新竹地方法院民事裁定
110年度消債清字第5號
聲  請  人  
即債務人    曾羅玉全

代  理  人  曾裕富  
上列當事人因消費者債務清理事件聲請清算，本院裁定如下： 
    主  文
聲請人曾羅玉全自中華民國一一○年五月二十七日十一時起開始
清算程序。
命司法事務官進行本件清算程序。
    理  由
一、按債務人不能清償債務或有不能清償之虞者，得依本條例所
    定更生或清算程序，清理其債務；債務人於法院裁定開始更
    生程序或許可和解或宣告破產前，得向法院聲請清算；債務
    人對於金融機構負債務者，在聲請更生或清算前，應向最大
    債權金融機構請求協商債務清償方案，或向其住、居所地之
    法院或鄉、鎮、市、區調解委員會聲請債務清理之調解，消
    費者債務清理條例（下稱消債條例）第3條、第80條前段、
    第151條第1項分別定有明文。次按法院開始清算程序之裁定
    ，應載明其年、月、日、時，並即時發生效力；法院裁定開
    始更生或清算程序後，得命司法事務官進行更生或清算程序
    ，必要時，得選任律師、會計師或其他適當之自然人或法人
    一人為監督人或管理人，亦為消債條例第83條第1項、第16
    條第1項所明定。
二、聲請意旨略以：聲請人前因卡債、向親戚友人借款及擔任配
    偶向新竹縣新埔鎮農會（下稱新埔農會）借款之連帶保證人
    ，積欠債務總額新臺幣（下同）16,480,340元，其中有擔保
    債務總額為12,590,000元、無擔保無優先債務總額為3,890,
    340元。其配偶曾文達前向本院聲請清算，經本院以110年度
    消債清字第4號審理在案（見本卷第55頁）。聲請人名下雖
    有房屋及土地，惟大部分財產均經本院109年度司執字第327
    50號執行事件辦理查封登記，且每月收入僅有老人年金、國
    民年金共計7,000元，實無力償還前開債務，爰向最大債權
    金融機構即中國信託商業銀行股份有限公司（下稱中國信託
    銀行）協商，然中國信託銀行未提出任何還款方案予聲請人
    ，致前置協商不成立。為此，依消債條例請求裁定准許清算
    等語。
三、經查：
㈠、聲請人前開主張，有前置協商不成立通知書在卷可佐（見本
    卷第27頁）、本院並依職權調閱本院109年度消債清第47號
    、110年度消債清第4號、108年度司執字第30271號及109年
    度司執字第32750號卷宗查閱屬實，堪認聲請人已依消債條
    例之規定聲請前置協商未能成立，是以，聲請人所為本件清
    算聲請可否准許，即應綜衡聲請人之全部收支、信用、財產
    及勞力（技術）、年齡等狀況，審究其現況是否有不能清償
    債務或有不能清償之虞之情事而定。
㈡、關於聲請人之財產收入及支出部分：聲請人名下除有6筆現存
    團體保險外，尚有坐落新埔鎮成功段418、419、420、465地
    號土地及其上門牌號碼新竹縣○○鎮○○路000號（新埔鎮成功
    段172建號）之商業用三層樓建物（下合稱系爭不動產）及
    新埔鎮成功段392地號土地，權利範圍均為全部，此有財產
    及收入狀況說明書、全國財產稅總歸戶財產查詢清單、土地
    及建物登記第一類謄本、本院依職權調查聲請人之稅務電子
    閘門財產所得調件明細表、法務部—高額壽險資訊連結作業
    在卷為證（見本卷第15、63-83、87-93、101頁），是聲請
    人名下尚有可充清算財團分配之財產，先予敘明。又聲請人
    現年74歲，每月領有老人年金、國民年金共計7,000元，此
    有財產及收入狀況說明書、身分證影本、110年4月7日陳報
    狀、戶籍謄本在卷可佐（見本卷第16、25-26、55頁、109年
    度消債清字第47號卷第39頁），則本院暫以債務人前開每月
    收入7,000元，作為計算債務人目前償債能力之依據；而聲
    請人每月必要支出部分為：膳食、交通及醫療費用10,000元
    、房屋稅及地價稅2,167元、公共事業支出10,000元，總計
    ：22,167元。然查，就公共事業支出10,000元部分，顯非日
    常生活必要支出，且聲請人於負擔高額債務之際，理應撙節
    開支，故此部分費用應予剔除；就聲請人所主張之其餘每月
    生活開銷之總額，並未逾衛生福利部公告臺灣省110年每月
    最低生活費之1.2倍即15,946元（110年度每月生活所必需〈
    必要生活費用〉數額一覽表，見本卷第107頁），則本件聲請
    人每月生活必要支出為12,167元，洵堪認定。
㈢、聲請人主張其無法清償債務，由其每月收入7,000元，扣除每
    月必要生活支出12,167元觀之，已無多餘金額可供還款。其
    名下固有系爭不動產，惟系爭不動產前經債權人羅永祥聲請
    拍賣，經特別變賣程序後之減價拍賣，仍無人應買。債權人
    羅永祥復於108年間，再向本院聲請對系爭不動產為強制執
    行，經本院以108年度司執字第30271號清償借款強制執行事
    件受理在案（下稱系爭執行程序），系爭不動產於系爭執行
    程序中，經1次減價拍賣後之最低拍賣價格共僅為12,084,20
    0元，仍未拍定，如再減價2成，進行第3次拍賣，其拍賣最
    低價額已不足清償優先債權，已無拍賣實益，業據本院依職
    權調取本院108年度司執字第30271號、109年度司執字第327
    50號執行卷宗查明無訛。系爭不動產雖有財產價值，惟經減
    價拍賣及特別變賣程序後之減價拍賣均未能拍定，顯見變價
    實有困難；另新埔鎮成功段392地號土地為道路用地，於不
    動產交易市場有難以處分變價之情形，堪認聲請人名下財產
    尚不足以清償債務。是本院審酌聲請人之收入財產、年齡、
    勞力及生活費用支出等狀況，堪認聲請人之經濟狀況已有不
    能清償債務之情事。從而，聲請人處於不能清償之客觀經濟
    狀態，而有藉助清算制度調整其與債權人間之權利義務關係
    而重建其經濟生活之必要。
四、綜上所述，本件聲請人為一般消費者，依其收入及財產狀況
    ，確有不能清償債務之情事，且未經法院裁定開始更生程序
    或許可和解或宣告破產，本院審酌聲請人每月收入扣除支出
    已無餘額，其名下尚有6筆現存團體保險、坐落新埔鎮成功
    段418、419、420、465地號土地及其上門牌號碼新竹縣○○鎮
    ○○路000號之房屋（新埔鎮成功段172建號）、新埔鎮成功段
    392地號土地，業如前述，可充清算財團，應有清算實益。
    此外，聲請人復查無消債條例第6條第3項、第8條或第82條
    第2項所定應駁回清算聲請之事由存在，則聲請人聲請清算
    ，核屬有據，自應准許，並依首揭規定命司法事務官進行本
    件清算程序。
五、爰裁定如主文。 　
中    華    民    國     110     年   5     月    27  日
                  民事第二庭    法  官  陳麗芬
以上正本係照原本作成。
本件不得抗告。 
中    華    民    國     110     年   5     月    27  日
                                書記官  曾煜智